臺灣臺中地方法院刑事判決　　　　　　　　　　　　　　九十年度自字第八０二號
　　自　訴　人　長弘通運股份有限公司
　　代　表　人　劉日祈
　　代　理　人　李慶松律師
　　被　　　告　乙○○○
　　選任辯護人　黃文崇律師
　　被　　　告　甲　○
右列被告等因業務侵占案件，經自訴人提起自訴，本院判決如左：
    主  文
乙○○○、甲○均無罪。
    理  由
一自訴意旨略以：緣被告乙○○○為共同被告甲○之母，自訴人係經營運輸業，被
    告乙○○○於民國八十九年八月一日將其所有車牌號碼為ＴＪ－四二九號營業曳
    引車靠行於自訴人公司，並承運自訴人公司之鹽酸運送業務。被告乙○○○為從
    事業務之人，又因業務需要，由自訴人公司租予被告乙○○○車牌號碼９Ｒ－七
    八號罐式拖車，用以裝載鹽酸，且每日均須由被告乙○○○僱請之司機丙○○將
    車輛開回自訴人公司陳報每日運載量。詎自九十年六月十日起，被告乙○○○與
    其子即共同被告甲○即共同基於意圖為自己不法所有之犯意聯絡，將前揭曳引車
    及罐式拖車開往他處，不知去向，雖屢經自訴人向被告二人催討，請求返還上開
    罐式拖車，惟被告二人仍置之不理，因認被告二人共同犯有刑法第三百三十六條
    第二項之業務侵占罪嫌云云。
二、按不能證明被告犯罪或其行為不罰者，應諭知無罪之判決；且上開規定於自訴程
    序準用之，刑事訴訟法第三百零一條第一項、第三百四十三條，分別定有明文。
    再按犯罪事實應依證據認定之，無證據不得推定其犯罪事實，刑事訴訟第一百五
    十四條，亦有規定；且自訴人之自訴，係以使被告受刑事訴追為目的，是其陳述
    是否與事實相符，仍應調查其他證據以資審認；又認定不利於被告之事實，須依
    積極證據，苟積極證據不足為不利於被告事實之認定時，即應為有利於被告之認
    定，更不必有何有利之證據（最高法院三十年度上字第八一六號判例參照）。另
    按刑法上之侵占罪，須持有人變易其原來之持有意思而為不法所有之意思，始能
    成立，如僅將持有物延不交還或有其他原因致一時未能交還，既缺乏主觀要件，
    即難遽以該罪相繩，（最高法院六十八年度台上字第三一四六號判例參照）。
三自訴人認被告乙○○○、甲○等涉有業務侵占罪嫌，無非以被告乙○○○向其承
    租罐式拖車，用以裝載鹽酸，被告乙○○○、甲○二人將前開罐式拖車開往他處
    ，不知去向，迭經催索，亦不返還等情，並提出拖車新領牌證登記書為其主要論
    據。惟訊據被告乙○○○、甲○均堅詞否認有何業務侵占之犯行，被告乙○○○
    辯稱：其未向自訴人承租前開罐式拖車，且該罐式拖車乃被告甲○逕向證人丙○
    ○取車駛走，其並不知情，侵占等語；被告甲○則辯稱：因其曾支付十萬元保證
    金予自訴人，其要求自訴人於其返還前開罐式拖車同時返還保證金，雙方未達成
    協議，故未返還該罐式拖車，且該罐式拖車仍在，並無侵占等語。經查被告甲○
    前開所辯核與自訴人劉日祈於本院訊問時陳稱：「當時被告甲○說，只要把十萬
    元還給我，就願意把油罐槽體交還給我，那大概是在去年六月底的事了，我也告
    訴甲○，要他把油罐槽體拖回我們公司來，經過我們檢查，沒有什麼損害後，我
    也願意把十萬元還給他，後來雙方沒有再進一步聯絡，也沒有消息了」等語相符
    （見本院九十一年一月十一日訊問筆錄），且自訴人曾收受被告甲○尾牌使用保
    證金十萬元，亦有證明單一份在卷可憑；而前開車牌號碼９Ｒ－七八號罐式拖車
    ，停放於台中縣清水鎮東明拖運停車場，並據本院會同自訴人代表人、被告甲○
    勘驗屬實，有本院九十一年一月二十八日勘驗筆錄一份在卷足憑，是被告前開所
    辯堪信為真正。則被告甲○將持有物即前開罐式拖車延不交還，尚難認其有變易
    其原來之持有意思而為不法所有之意思，依照前開說明，尚難認定被告二人有業
    務侵占之犯行。此外，復查無其他積極證據足資證明被告二人有何自訴人所指之
    業務侵占犯行，本件既不能證明被告二人犯罪，自均應為無罪判決之諭知。
四、據上論斷，應依刑事訴訟法第三百四十三條、第三百零一條第一項，判決如主文
    。
中      華      民      國      九十一    年      四      月    十一    日
                                臺灣台中地方法院刑事第七庭
                                        法  官  陳  卿  和
右正本證明與原本無異。
如不服本判決，應於送達後十日內向本院提出上訴狀（須附繕本），上訴於台灣高等
法院台中分院。
                                        書記官
中      華      民      國      九十一    年      四      月    十一    日
